臺灣高等法院臺南分院刑事判決
109年度交上易字第608號
上  訴  人  臺灣臺南地方檢察署檢察官
被      告  林孟勳


上列上訴人因被告過失傷害案件，不服臺灣臺南地方法院109年
度交易字第603號中華民國109年8月25日第一審判決（起訴案號
：臺灣臺南地方檢察署109年度調偵字第1360號），提起上訴，
本院依簡式審判程序判決如下：
    主  文
原判決撤銷。
林孟勳犯過失傷害罪，處有期徒刑肆月，如易科罰金，以新臺幣
壹仟元折算壹日。
    事    實
一、林孟勳於民國108年10月23日23時4分許，駕駛車牌號碼000-
    0000號自用小客車，沿臺南市南區濱南路內側快車道由南往
    北行駛，途經該路及興南街設有燈光號誌管制車輛行進之交
    岔路口時，本應注意汽車行駛至交岔路口，其行進、轉彎應
    遵守燈光號誌，車輛行至紅綠燈號誌處紅燈時，不得超越停
    止線或進入路口，且依當時天候晴、夜間有照明、柏油路面
    無缺陷亦無障礙物，視距良好，竟疏未注意，貿然闖越紅燈
    ，適有黃琪媄騎乘車牌號碼000-0000號普通重型機車搭載方
    子仟，自上開路口之機慢車待轉區依綠燈燈號欲往東朝興南
    街方向行駛，雙方閃避不及發生碰撞，致黃琪媄受有背部、
    胸部及四肢多處鈍挫傷之傷害，方子仟則受有右下肢脛骨開
    放性骨折併撕裂傷之傷害。林孟勳肇事後，留在事故現場，
    於警據報到場處理時，林孟勳於偵查犯罪之警察機關尚未知
    悉肇事人為何人時，主動向到場處理之員警坦承肇事，自首
    而願接受裁判。
二、案經黃琪媄、方子仟訴由臺南市政府警察局第六分局移送臺
    灣臺南地方檢察署檢察官偵查起訴。
    理    由
一、本件被告所犯為死刑、無期徒刑、最輕本刑為三年以上有期
    徒刑以外之罪，亦非屬高等法院管轄之第一審案件，其於本
    院已就被訴事實為有罪之陳述，經告知簡式審判程序之旨後
    ，檢察官、被告對於本件改依簡式審判程序審理均表示無意
    見，本院乃依刑事訴訟法第364 條、第273 條之1 第1 項規
    定，當庭裁定本件進行簡式審判程序。依同法第273 條之2
    規定，本件不受同法第159 條第1 項、第161 條之2 、第16
    1 條之3 、第163 條之1 及第164 條至第170 條有關證據調
    查程序規定之限制，合先敘明。
二、認定犯罪事實所憑之證據及理由：
  ㈠上揭犯罪事實，業據被告於警詢、偵查、原審及本院審理時
    均坦承不諱（見警卷第1至2頁、偵卷第25至27頁、原審卷第
    36頁、本院卷第92頁），核與證人即告訴人黃琪媄、方子仟
    於警詢及偵查中之指訴情節（見警卷第5至10頁、偵卷第25
    至27頁）大致相符，此外，並有臺南市政府警察局第六分局
    道路交通事故現場圖、道路交通事故調查報告表㈠、㈡各1份
    、交通事故現場照片18張、監視錄影翻拍照片6張（見警卷
    第20至34頁）附卷可佐。告訴人黃琪媄、方子仟因本件車禍
    受有上開事實欄所載之傷害一節，並有告訴人黃琪媄、方子
    仟提出之國立成功大學醫學院附設醫院中文診斷證明書2紙
    在卷足憑（見警卷第12、13頁）。足見被告上開任意性自白
    ，確與事實相符，應堪採信。
　㈡按汽車行駛至交岔路口，其行進、轉彎，應遵守燈光號誌；
    又車輛面對圓形紅燈表示禁止通行，不得超越停止線或進入
    路口，道路交通安全規則第102 條第1 項第1 款、道路交通
    標誌標線號誌設置規則第206 條第5 款第1 目分別訂有明文
    。被告領有合格之駕駛執照，對上開規定應知之甚詳且應確
    實遵守之，其於前揭時、地駕駛自小客車行至有管制號誌之
    肇事交岔路口，且依當時情形之天候晴、夜間有照明、柏油
    路面乾燥、無缺陷、亦無障礙物、視距良好，有卷附道路交
    通事故調查表㈠在卷可參（見警卷第21頁），並無不能注意
    之情事，被告竟疏未注意而闖越紅燈以致撞擊自上開路口之
    機慢車待轉區欲往東朝興南街方向行駛之告訴人黃琪媄、方
    子仟共乘之機車而肇事，其駕車顯有過失無訛。又告訴人2
    人確因本件事故受有犯罪事實欄所載之傷害，有前述之診斷
    證明書附卷可佐，是被告過失行為與告訴人2人之受傷結果
    間，自具有相當因果關係。
　㈢綜上所述，本案事證已臻明確，被告犯嫌堪以認定。
三、論罪科刑：
  ㈠核被告所為，係犯刑法第284條前段之過失傷害罪。被告以一
    過失行為同時造成告訴人黃琪媄、方子仟2 人受傷，係一行
    為觸犯2 罪名，為同種想像競合犯，應依刑法第55條前段規
    定，從一重處斷。
　㈡被告於肇事後留在現場，等候警員到場後坦承肇事，此有臺
    南市政府警察局第六分局交通分隊道路交通事故肇事人自首
    情形紀錄表1紙附卷可憑（見警卷第17頁），被告對於未發
    覺之犯罪自首而接受裁判，符合自首要件，爰依刑法第62條
    前段之規定，減輕其刑。
四、本院撤銷改判之理由：
    原審以被告上述過失傷害犯行，事證明確，予以論罪科刑，
    固非無見，惟查：對於未發覺之罪自首而受裁判者，得減輕
    其刑，刑法第62條前段定有明文。是否符合自首之規定，事
    實審法院應詳加調查認定。被告本件駕車肇事後，留在事故
    現場，於警據報到場處理時，被告於偵查犯罪之警察機關尚
    未知悉肇事人為何人時，主動向到場處理之員警坦承肇事，
    自首而願接受裁判。原審疏未就被告符合自首得以減刑要件
    而為斟酌審究，對於得否減刑亦未說明理由，即有可議。檢
    察官上訴意旨以本件告訴人2人傷勢非屬輕微，而指摘被告
    事後迄未與告訴人2人和解、賠償損失，難認被告之犯後態
    度良好，而原審量刑尚嫌過輕為不當，雖無理由，然原判決
    上開認事、量刑既有前開違誤之處，自應由本院將原判決撤
    銷改判，以期適法。
五、爰審酌被告考領有合格駕駛執照而駕駛車輛上路，自應遵守
    交通規則，竟疏未注意因而肇致本件車禍之發生，致告訴人
    2人受有上開傷害，造成告訴人2人受有身體上傷害及精神上
    痛苦，所為實有不該；惟被告犯後始終坦承犯行，態度尚可
    ，復考量被告有和解意願，然雙方於本院調解時，因被告與
    告訴人2人所認賠償金額存有甚大差距而未能達成和解，有
    本院調解事件進行單、審判筆錄可參（見本院卷第63、97至
    98頁），並非被告無和解誠意或拒不賠付賠償，暨兼衡被告
    自述高職畢業之教育程度、目前擔任飲料店員工，未婚，與
    父母及姊弟同住之家庭生活狀況，及告訴人2人所受具體傷
    勢等一切情狀，量處如主文第2項所示之刑，並諭知如易科
    罰金之折算標準。
據上論斷，應依刑事訴訟法第273條之1第1項、第369條第1項、
第364條、第299條第1項前段，刑法第284條前段、第62條前段、
第55條、第41條第1項前段，刑法施行法第1條之1第1項，判決如
主文。
本案經檢察官張建強提起公訴，檢察官林俊良提起上訴，檢察官
黃朝貴到庭執行職務。
中　　華　　民　　國　　110 　年　　2 　　月　　3 　　日
                  刑事第二庭    審判長法　官  陳顯榮
                                      法　官  陳弘能
                                      法　官  黃裕堯
以上正本證明與原本無異。
不得上訴。
　　　　　　　　　　　　　　　　　　　書記官  蔡孟芬
中　　華　　民　　國　　110 　年　　2 　　月　　3 　　日
附錄本案論罪科刑法條全文：
中華民國刑法第284條：
因過失傷害人者，處1 年以下有期徒刑、拘役或10萬元以下罰金
；致重傷者，處3 年以下有期徒刑、拘役或30萬元以下罰金。